最高法院刑事判決　　　　　　九十四年度台上字第一二二一號
　　上　訴　人　甲○○原名顏.
　　　　　　　　　　　　巷15.
　　　　　　　　　　　　（另案在台灣台中女子監獄執行）
　　選任辯護人　羅豐胤律師
　　　　　　　　王雅泠律師
上列上訴人因違反毒品危害防制條例案件，不服台灣高等法院台
中分院中華民國九十三年十一月十日第二審更審判決（九十三年
度重上更(三)字第二０三號，起訴案號：台灣彰化地方法院檢察署
九十年度偵字第三七七三號、九十年度毒偵字第二三二八號），
提起上訴，本院判決如下：
    主  文
上訴駁回。
    理  由
按刑事訴訟法第三百七十七條規定，上訴於第三審法院，非以判
決違背法令為理由，不得為之。是提起第三審上訴，應以原判決
違背法令為理由，係屬法定要件。如果上訴理由狀並未依據卷內
訴訟資料，具體指摘原判決不適用何種法則或如何適用不當，或
所指摘原判決違法情事，顯與法律規定得為第三審上訴理由之違
法情形，不相適合時，均應認其上訴為違背法律上之程式，予以
駁回。上訴人甲○○（原名顏美惠）上訴意旨略稱：(一)、原判決
引用證人林武鄰於警訊中之指述為判決之依據，然其在警訊中之
陳述，屬被告以外之人於審判外之陳述，無證據能力。原判決就
林武鄰於警訊中之供述其「可信性」何在？如何符合刑事訴訟法
第一百五十九條之一傳聞法則之例外，未詳加說明釐清，遽採為
上訴人論罪之證據，顯違證據法則，並有理由不備之可議。(二)、
林武鄰於九十年六月二十七日檢察官訊問時，固曾指認上訴人為
販賣毒品之人，並稱上訴人打電話給他表示有貨云云。然就交易
細節、時間、數量等，均無法交代，且檢察官訊問林武鄰之際，
並未同時傳訊上訴人到場給予對質、詰問之機會，僅以林武鄰片
面之說詞，率行起訴，顯然妨害上訴人之訴訟防禦權，林武鄰在
檢察官偵查中之陳述，即屬顯有不可信之情況，應屬傳聞證據，
無證據能力可言，原判決以之為上訴人不利之認定，違背證據法
則。(三)、林武鄰於九十一年四月遭警逮捕，起獲大批安非他命及
海洛因等毒品，為掩飾其販賣毒品之事實，以換取減刑之判決，
僅得虛構事實誣指上訴人為供應毒品之貨源，況其陳述前後不一
，在事實審之陳述與監聽電話譯文之內容，亦有出入，且在上訴
人家中為長時間之搜索，並未查扣任何與販賣毒品相關之磅秤、
分裝袋等工具，原判決於無其他具體補強之事證，僅憑林武鄰前
後不一之陳述，為上訴人有罪之認定，有調查未盡及違背證據法
則之違法。(四)、原判決於無任何直接證據及無法認定上訴人究於
交易過程是否賺取價差之前提下，僅以販賣毒品之罪刑甚重云云
，臆測上訴人販入毒品再販予林武鄰，必有利可圖，認上訴人有
意圖營利販賣之犯意，有認定事實不依證據及理由不備之可議。
(五)、依上訴人之監聽譯文，其曾於九十年二月十五日以電話向林
武鄰表示：「三兩，朋友那邊九萬元（指新台幣，下同），算你
（每兩）八萬」，顯與其於檢察官偵查中所稱對同為九十年二月
十五日、二月十八日係以每兩八萬五之價格購買之陳述不符，上
訴人尚且將之總計為二十五萬五千元告知警察，顯非誤記，應係
報復上訴人所為誣陷之語，原判決漏未詳查，竟以該互不相符之
間接證據為推論之依據，亦有理由不備之違誤等語。
惟查：採證認事係屬事實審法院之職權，而法院憑以認定犯罪事
實之證據，並不以直接證據為限，即綜合各種直接、間接證據，
本於推理作用，為其認定犯罪事實之基礎，如不違背經驗法則與
論理法則，亦非法所不許。原判決依憑證人林武鄰於警訊、檢察
官偵查及第一審法院於第一次（九十年十月八日）調查時之部分
證述，卷附上訴人與林武鄰及綽號「阿松」男子通話之電話監聽
錄音帶及譯文、法務部調查局鑑定通知書影本，並審酌上訴人之
部分供述等證據，為綜合之判斷，認上訴人有原判決事實欄所載
之犯行，因而撤銷第一審諭知上訴人被訴販賣第一級毒品無罪部
分之判決，改判論處上訴人共同連續販賣第一級毒品罪刑。已詳
其調查證據之結果及證據取捨並認定犯罪事實之理由，且對於
上訴人否認販賣第一級毒品予林武鄰，辯稱其僅向林武鄰詐騙購
買毒品之定金而已，事後林武鄰因得知該詐騙之事實，乃挾怨誣
指其有販毒之情事云云；證人林武鄰於第一審九十一年五月二十
日及同年十月二十三日與上訴人當庭對質時亦否認有向上訴人購
買毒品，並稱係因上訴人詐騙其金錢，始憤而指稱上訴人販毒，
於原審法院前審辯護人詰問時證稱：「與她（指上訴人）有金錢
往來，我吃藥的時候，她說要幫我買藥，結果都沒有買，她欺騙
我，我所施用之毒品是跟毒販買的，沒有向顏美惠買過，九十年
四月十四日、四月十五日，在彰化縣警察局刑警隊有說過向顏美
惠買海洛因、安非他命這些話不實在，是警察叫我這樣說的，在
法院時候我向法官講，因為顏美惠騙我的錢，我才這樣說的，實
際上顏美惠或『阿松』都沒有交過錢給我」云云，係卸責及迴護
之詞，均不足採，詳加說明指駁。所為論斷，均有卷存證據資料
可資覆按，就形式上觀察，要無採證認事違背經驗法則、論理法
則，或有其他違背法令之情形，尚難任意指摘為違法。九十二年
一月十四日修正同年九月一日實施之刑事訴訟法第一百五十九條
第一項固規定被告以外之人於審判外之言詞或書面陳述，除法律
有規定者外，不得作為證據。然刑事訴訟施行法第七條之三明定
中華民國九十二年一月十四日修正通過之刑事訴訟法施行前，已
繫屬於各級法院之案件，其以後之訴訟程序，應依修正刑事訴訟
法終結之。但修正刑事訴訟法施行前，已依法定程序進行之訴訟
程序，其效力不受影響。證人林武鄰之警訊及檢察官偵訊筆錄，
均係修法前依當時法定程序所製作，既經第一審法院於前開修正
刑事訴訟法施行前之九十一年十一月六日審理時，依法踐行調查
程序，將該證人於警訊及檢察官偵查中所為陳述之筆錄，向上訴
人提示並告以要旨，給予充分辯解之機會，非不得作為上訴人論
罪之證據，其證據能力不因修正刑事訴訟法實施而受影響，原審
依法踐行調查程序後，採為認定犯罪事實之依據，並無不合，不
得執以指摘原判決採證違法。又證人之陳述有部分前後不符，或
相互間有所歧異時，究竟何者為可採，法院仍得本其自由心證予
以斟酌，非謂一有不符或矛盾，即應認其全部均為不可採信；茍
其基本事實之陳述與真實性無礙時，非不得予以採信。證人林武
鄰有關向上訴人購買海洛因之價額，前後陳述雖不盡一致，然原
判決理由一已就證人於警訊及檢察官偵查中陳述之可信性，詳加
論述說明，並明對前開證據為取捨之依據及理由，所為之論斷
，並非無據，亦無違背經驗法則、論理法則，或有其他違背法令
之情形，乃原審法院採證職權之適法行使。上訴意旨(一)、(三)、(五)
任意指摘原判決違法，核非依據卷內資料為原判決具體違法指摘
之合法上訴第三審理由。此外上訴意旨徒憑己見，就原審採證認
事職權之適法行使，及原判決已明白論斷之事項，仍執前詞，任
意指摘原判決違法，並就有無販賣第一級毒品海洛因，仍為單純
事實之爭辯，核與法律規定得為第三審上訴理由之違法情形，不
相適合。應認其上訴違背法律上之程式，予以駁回。
據上論結，應依刑事訴訟法第三百九十五條前段，判決如主文。
中　　華　　民　　國　九十四  年　　三　　月　 十七   日
                      最高法院刑事第十庭
                          審判長法官  陳　正　庸
                                法官  賴　忠　星
                                法官  王　居　財
                                法官  林　開　任
                                法官  林　立　華
      本件正本證明與原本無異
                                      書  記  官
中　　華　　民　　國　九十四  年　　三  　月　二十四　日
                                                      Ｃ
